最　高　行　政　法　院　判　決
　　　　　　　　　　　　　94年度判字第00925號
上　訴　人　工信工程股份有限公司
代　表　人　甲○○
訴訟代理人　賈國棟
被 上訴 人　臺北市稅捐稽徵處
代　表　人　乙○○
上列當事人間因印花稅事件，上訴人對於中華民國93年3月16日
臺北高等行政法院91年度訴字第4905號判決，提起上訴。本院判
決如下：
　　主  文
上訴駁回。
上訴審訴訟費用由上訴人負擔。
    理　由
一、本件上訴人於民國85年11月26日因另案經法務部調查局花蓮
    縣調查站（下稱花蓮縣調站）搜索，被查獲與他公司所簽工
    程合約等67本，涉嫌未依規定貼用印花稅票，乃移送被上訴
    人，經核定其中81年8月至85年10月間所書立工程合約書等
    40份（如原判決附表所示），金額計新臺幣（下同）2,352,
    956,908元（不含稅），未依規定貼用印花稅票，應補徵印
    花稅額1,268,855元，並按所漏貼印花稅額處7倍之罰鍰計8,
    881,900元（計至百元為止）。上訴人不服，循序訴經臺北
    市政府87年4月29日府訴字第0000000000號訴願決定：「原
    處分撤銷，由原處分機關另為處分。」被上訴人重為復查決
    定，仍維持原核定，上訴人遂循序提起行政訴訟。
二、上訴人於原審主張：查系爭證物查扣之地點為「臺北市○○
    ○路181巷56弄16、18號12樓」，非上訴人當年度之登記及
    營業地址臺北市○○路○段102巷1號。上開工程合約係上訴
    人擬申請加入國際標準組織，即ISO 9002認證程序參考用之
    副本，該封面蓋有正本字樣，係工作人員習慣性將正副本均
    加上印章所致，惟與工程承攬業務毫無關係，自無所謂交付
    使用情事。又被上訴人未依前開0000000000號訴願決定意旨
    及印花稅法施行細則第14條第2項規定，行文調閱及親自驗
    證工程合約正本及各項證據，即有不合。且系爭工程合約書
    立期間，上訴人確有購買印花稅票3,760,000元，並貼用於
    工程合約之事實，被上訴人指摘上訴人未曾貼用印花稅票，
    有失公平。為此訴請撤銷訴願決定及原處分。
三、被上訴人則以：查系爭違章證物業經上訴人之副總經理甲○
    ○於85年11月28日於法務部調查局北部地區機動工作組（下
    稱北機組）啟封認證。相關工程合約封面蓋有「正本」字樣
    之方形戳章，足證該等合約為正本無訛，自應依印花稅法第
    12條規定貼用印花稅票等語，資為抗辯。
四、原審斟酌全辯論意旨及調查證據之結果，以：按「印花稅以
    左列憑證為課徵範圍：一、．．．三、買賣動產契據：指買
    賣動產所立之契據。四、承攬契據：指一方為他方完成一定
    工作之契據；如承包各種工程契約．．．等屬之。」「印花
    稅稅率或稅額如左：三、承攬契據：每件按金額千分之一，
    由立約或立據人貼印花稅票。五、買賣動產契據：每件稅額
    4元，由立約或立據人貼印花稅票。」「應納印花稅之憑證
    ，於書立後交付或使用時，應貼足印花稅票；其稅額巨大不
    便貼用印花稅票者，得請由稅捐稽徵機關開給繳款書繳納之
    。」「同一憑證須備具2份以上，由雙方或各方關係人各執1
    份者，應於每份各別貼用印花稅票；同一憑證之副本或抄本
    視同正本使用者，仍應貼用印花稅票。」「違反本法之憑證
    ，任何人得向主管徵收機關舉發之。」「違反第8條第1項或
    第12條至第20條之規定，不貼印花稅票或貼用不足稅額者，
    除補貼印花稅票外，按漏貼稅額處5倍至15倍罰鍰。」分別
    為（行為時）印花稅法第5條第3款、第4款、第7條第3款、
    第5款、第8條第1項、第12條、第22條及第23條第1項所明定
    。本件上訴人前開違章事實，有花蓮縣調站86年3月12日
    華廉（專）860925號函影本乙份及相關扣押證物（即獲案之
    工程合約書等40份）等附案可稽。且上訴人公司負責人潘俊
    榮及總經理甲○○分別於85年12月10日及同年11月28日在花
    蓮縣調查站及北機組所作調查筆錄，均坦承花蓮縣調查站扣
    押之證物即工程合約等正本，共計68份，除其中一份貼有印
    花稅票外，其餘67份均未貼用印花稅票向稅捐機關繳納印花
    稅。上訴人雖主張潘俊榮及甲○○係分別擔任上訴人公司董
    事長及總經理，負責公司營運大政方針，未管契約貼用印花
    稅票等事，故不知其契約另有正本貼有印花稅票云云。惟查
    花蓮縣調查站扣押後函送被上訴人之違章證物，其中扣押物
    編號003- 2、003-8、003-10、003-12、003-13、003-14、
    003-16、003-18至25、003-28至31、003-34、003-37至40、
    003-42至47、003-49至59、003-63至67號等工程合約書均為
    上訴人所持有，每本工程合約書之封面均蓋有「正本」字樣
    之方形戳章，且經訂約雙方蓋章認證，經調查局人員查證結
    果，共有67冊未貼用印花稅票（另有一部分已貼有印花稅票
    ），而移送被上訴人。上訴人雖謂系爭工程合約係與工程承
    攬業務無關之副本，惟尚乏有力之證據以實其說，不足以對
    其作有利之認定，且其對獲案之系爭合約為何蓋有「正本」
    字樣，並未提出合理可採之說明。況上訴人公司總經理甲○
    ○及該公司負責人潘俊榮在調查局花蓮調查站應訊時，均自
    承系爭工程合約，因上訴人工程人員之疏忽，致未貼用印花
    稅票，亦未向稅捐稽徵機關申請繳納印花稅等語。上訴人雖
    謂其公司負責人及總經理，僅負責公司之營運大計，不管印
    花稅事項云云，然查上訴人公司之總經理甲○○於85年11月
    28日至北機組應訊時，該組人員已曾提示扣案證物即查獲之
    工程合約，令其辨認並問上訴人公司之合約有無貼用印花稅
    票，渠答稱除編號003之1之工程合約貼有印花稅票外，其餘
    67冊均未貼用印花稅票。至同年12月10日花蓮縣調站，始再
    約談上訴人公司之實際負責人潘俊榮，令其辨認扣案證物，
    問上訴人公司之合約有無貼用印花稅票，渠亦答稱因工程人
    員之疏失未貼用印花稅票。按調查局人員約談甲○○與約談
    潘俊榮之日期相距12日，調查局人員前訊問甲○○有關工程
    合約有無貼用印花稅票之事，甲○○身為上訴人公司之總經
    理，返回上訴人公司後，不可能不予查證，則潘俊榮於12天
    後，再至花蓮縣調站應訊，自不可能係未經查證，而信口回
    答，上訴人此項主張顯係推託之詞，不足採信。查印花稅法
    第22條規定：「違反本法之憑證，任何人得向主管徵收機關
    舉發之。」上訴人書立工程合約書既未依規定貼用印花稅票
    ，其經花蓮縣調查站查獲，則被上訴人據其舉發予以處罰，
    揆諸上開規定，並無不當。至印花稅檢查規則係稽徵機關執
    行印花稅平時及重點檢查之規範，而印花稅並非必需經過檢
    查程序，始可據以為違章之認定並裁處，是上訴人執此指摘
    核無足採。本件經被上訴人檢視花蓮縣調查站查扣上訴人所
    有未貼用印花稅票之67冊工程合約，其中已有部分逾核課期
    限，原處分乃就未貼用印花稅票，且未逾核課期限之40冊（
    如原判決附表所示），統計其金額計2,352,956,908元，核
    定補徵印花稅額1,268,855元，並按所漏貼印花稅額處7倍之
    罰鍰計8,881,900元，於法洵無不合等為其判斷之基礎，並
    說明其證據之取捨，而以上訴人之訴為無理由，予以駁回。
五、原判決經核於法無違。查行政程序法係自90年1月1日起施行
    ，上訴人主張其於86年7月21日收到之核定補稅通知書，未
    依行政程序法第96條第2款規定，記載核稅理由及稅額計算
    之依據云云，原處分製作時，行政程序法尚未施行，自難執
    此指原處分違法。次查印花稅法第8條第1項規定，應納印花
    稅之憑證，於書立後交付或使用時，應貼足印花稅票。第12
    條規定，同一憑證須備具2份以上，由雙方或各方關係人各
    執1份者，應於每份各別貼用印花稅票；同一憑證之副本或
    抄本視同正本使用者，仍應貼用印花稅票。是交易雙方簽訂
    契約，簽訂完成後各交付對方收執，即為法條所定交付，所
    交付之正本應貼用印花稅票，不論其執正本作何使用，均無
    影響。系爭合約書，既經簽訂後由交易雙方收執，所執正本
    自應貼用印花，上訴人主張系爭契約書係供認證使用，無交
    付使用情事云云，自無可取。又印花稅法施行細則第14條規
    定：「公務員因執行職務發覺違反本法之憑證，應依本法第
    32條規定向當地主管徵收機關舉發。主管徵收機關接到前項
    舉發時，應即派員前往檢查。」此規定檢查之對象，為被舉
    發為違法之憑證。本件花蓮縣調站查扣系爭合約書發覺有漏
    貼印花稅票情事，將之移送被上訴人，該違法憑證既已移至
    被上訴人處，被上訴人自無須前往上訴人處檢查，上訴人指
    稱被上訴人違反上開規定乙節，亦非可採。又印花稅法第7
    條第3款係規定依承攬契據之金額計算應貼印花稅額，是承
    攬契據本應依該契據所載之金額貼用印花。惟財政部85年8
    月23日台財稅第85195494號函釋：「承攬工程合約書或其所
    附之詳細價目表如已載明「含稅」、「稅捐」或「稅什費」
    等字樣，以表明內含稅捐者（未載明係營業稅），准予就合
    約所載總金額扣除營業稅後之金額計貼印花稅票。」為放寬
    解釋。原判決附表所示金額即係依上開函釋計算。上訴人所
    指原判決附表編號11、19、24、25、27、28、30號之金額應
    扣除5%營業稅。惟查編號24、25已載明不含加值型營業稅；
    編號11、19、27、28、30未標明是否含稅，原判決未予扣除
    ，尚無不合。至上訴人主張原判決附表編號6（合約號碼為
    CＺ000000000，上訴狀所附證據6誤為CN00000000）為技術合
    約、編號21、25號為材料合約、編號33號為租賃合約，無須
    貼用印花乙節，經核卷附上開證物均書明為工程合約，編號
    33號之工程合約書，所附詳細價目表雖載挖土機等租金，應
    係以使用挖土機等機械時間計價，其合約內容，仍係承攬相
    關工程，並非租賃契約，上訴人之主張無足採信。再者，原
    判決已敘明其認定事實所憑證據及論斷之法令依據，並無判
    決不備理由情事，上訴人執此上訴，並就原取捨證據，認定
    事實之職權行使，指摘原判決未當，聲明廢棄，非有理由，
    應予駁回。
六、依行政訴訟法第255條第1項、第98條第3項前段，判決如主
    文。
中    華    民    國    94    年    6    月    23     日
                  第一庭審判長法  官　黃　綠　星
                              法  官  陳　秀　美
                              法  官　蔡　進　田
                              法  官　黃　璽　君
                              法  官　廖　宏　明
以  上  正  本  證  明  與  原  本  無  異
中    華    民    國    94    年    6    月    24     日
　　　　　　　　　　　　　　　書記官　邱　彰　德
